臺灣板橋地方法院刑事判決　　　　　　 100年度訴字第1020號
公　訴　人　臺灣板橋地方法院檢察署檢察官
被　　　告　簡吉燿
指定辯護人　本院公設辯護人　湯明純
上列被告因強盜案件，經檢察官提起公訴（100 年度偵字第6544
號），本院判決如下：
    主  文
簡吉燿犯強制罪，處拘役貳拾日，如易科罰金，以新臺幣壹仟元
折算壹日。
    事  實
一、簡吉燿之智能程度為邊緣智能，且因長時間打電動玩具，而
    精神疲勞，對於事物之認知能力有減損，致其辨識行為違法
    及依其辨識而行為之能力均顯著減低，於民國100 年2 月9
    日上午10時許，在新北市○○區○○街54巷1 號前，見楊丁
    傳獨自一人行走，竟基於強制之犯意，以雙手自後環抱楊丁
    傳，使楊丁傳因重心不穩而跌倒，復以一手壓住楊丁傳，另
    一手強脫楊丁傳右腳之「La-New」牌皮鞋1 隻，以此強暴方
    式，妨害楊丁傳行使對於該皮鞋之管領支配權利。嗣經楊丁
    傳報警處理，於同日下午2 時許，在新北市○○區○○路1
    段27號前循線逮捕簡吉燿，並由其帶同警方至新北市○○區
    ○○街、保福路1 段附近之花圃外，查扣上揭皮鞋1 隻（業
    已發還楊丁傳），始查悉上情。
二、案經新北市政府警察局永和分局移送臺灣板橋地方法院檢察
    署檢察官偵查起訴。
    理  由
一、按被告以外之人（包括證人、鑑定人、告訴人、被害人及共
    同被告等）於審判外之陳述雖不符刑事訴訟法第159 條之1
    至之4 等4 條之規定，而經當事人於審判程序同意作為證據
    ，法院審酌該言詞陳述或書面陳述作成時之情況，認為適當
    者，亦得為證據；當事人、代理人或辯護人於法院調查證據
    時，知有刑事訴訟法第159 條第1 項不得為證據之情形，而
    未於言詞辯論終結前聲明異議者，視為有前項之同意，同法
    第159 條之5 定有明文。立法意旨在於傳聞證據未經當事人
    之反對詰問予以核實，原則上先予排除。惟若當事人已放棄
    反對詰問權，於審判程序中表明同意該等傳聞證據可作為證
    據；或於言詞辯論終結前未聲明異議，基於尊重當事人對傳
    聞證據之處分權，及證據資料愈豐富，愈有助於真實發見之
    理念，且強化言詞辯論主義，使訴訟程序得以順暢進行，上
    開傳聞證據亦均具有證據能力。經查，被告簡吉燿、辯護人
    及檢察官於本院準備期日，對於下列經本院調查之證據方法
    ，均表示對證據能力不爭執，復於審判期日就本院提示之前
    揭證據方法於言詞辯論終結前，均亦未就所調查之證據主張
    有刑事訴訟法第159 條第1 項不得為證據之情形，本院審酌
    上開證據亦無非法取供等不法情形，因認本案經調查之證據
    均有證據能力，合先敘明。
二、上揭事實，迭據被告簡吉燿於警詢、偵查及本院審理中坦承
    不諱，經核與證人即被害人楊丁傳於警詢中證述之被害情節
    相符（100 年度偵字第6544號卷第8-12頁），並有贓物認領
    保管單1 份、案發現場地圖1 紙、現場暨皮鞋照片共6 幀在
    卷可佐（上揭偵查卷第20、21-23 、26頁），被告上揭自白
    與事實相符，堪信為真實。本案事證明確，被告犯行堪以認
    定，應予依法論科。
三、核被告所為，係犯刑法第304 條第1 項之強制罪。起訴書雖
    認被告所為係犯刑法第328 條第1 項之強盜罪云云，惟按刑
    法上之強盜罪，以有為自己或第三人不法所有之意圖為構成
    要件之一，若奪取財物係基於他種目的，而非出於不法所有
    之意思者，縱其行為違法，要不成立強盜罪，最高法院21年
    度上字第18號判例可資參照。經查，被告固以強暴方式取得
    被害人之皮鞋1 隻，惟旋因欲返還於被害人，而將之放置於
    新北市○○區○○街與保福路1 段附近之花圃外，此據被告
    於警詢中供述明白（上揭偵查卷第6 頁），而警方確實於上
    揭地點取回被害人右腳皮鞋1 隻，並經被害人取回，此據證
    人楊丁傳於警詢中證述明白（上揭偵查卷第12頁），另觀以
    前揭案發現場地圖，可知被告放置鞋子之地點，亦位於和平
    街上，並與案發處僅1 街之隔，客觀上處於被害人可自行取
    回之處，且衡情，該右腳皮鞋1 隻未必為被告所合用，經濟
    價值亦有限，被告縱將之據為己有，亦無實益，故堪信被告
    前揭所述為真實可採，足認被告並無將上揭物品據為己有或
    任意處分該物品之意思，難認其有為自己不法所有之意圖，
    揆諸前揭判例意旨，被告所為應不成立強盜罪，公訴人上揭
    認定，容有誤會，然其基本社會事實同一，本院爰變更起訴
    法條，附此敘明。又被告經本院囑託醫療財團法人徐元智先
    生醫藥基金會亞東紀念醫院鑑定被告行為時之精神狀況，該
    院參考被告個人史及病史、精神狀態檢查結果後，認：被告
    之臨床診斷為邊緣智能，雖無明顯精神病之症狀，然而本次
    犯行，行為怪異，與其長時間打電動玩具，精神疲勞相關，
    亦不排除重大精神疾病之初期症狀。被告之精神狀況，因上
    述情形，於犯案當時之認知能力，對於事務之判斷及辨識，
    及依其辨識而為之能力並已有明顯減損，此有該院100 年7
    月14日鑑定報告1 份在卷可佐（本院卷第23-24 頁），足認
    被告犯本案當時，已因上述情形，致其辨識行為違法及依其
    辨識而行為之能力均顯著降低，依刑法第19條第2 項規定減
    輕其刑。爰審酌被告前有詐欺案件之犯罪紀錄，有臺灣高等
    法院被告前案紀錄表1 份在卷可參，兼衡其犯罪手段、所為
    已造成妨害被害人行使其權利之危害、高中畢業之智識程度
    、生活狀況及犯罪後坦承犯行之態度等一切情狀，量處如主
    文所示之刑，並諭知易科罰金之折算標準。
據上論斷，應依刑事訴訟法第299 條第1 項前段、第300 條，刑
法第304 條第1 項、第19條第2 項、第41條第1 項前段，刑法施
行法第1 條之1 第1 項、第2 項前段，判決如主文。
本案經檢察官陳世錚到庭執行職務。
中    華    民    國   100    年    8     月    23    日
                  刑事第十七庭  審判長法  官  陳信旗
                                      法  官  劉正偉
                                      法  官  俞秀美
上列正本證明與原本無異。
如不服本判決，應於判決送達後10日內敘明上訴理由，向本院提
出上訴狀 (應附繕本) ，上訴於臺灣高等法院。其未敘述上訴理
由者，應於上訴期間屆滿後20日內向本院補提理由書「切勿逕送
上級法院」。
                                      書記官  謝怡貞
中    華    民    國   100    年    8     月    25    日
附錄本案論罪科刑法條全文：
中華民國刑法第304條
以強暴、脅迫使人行無義務之事或妨害人行使權利者，處 3 年
以下有期徒刑、拘役或 3 百元以下罰金。
前項之未遂犯罰之。